臺灣高等法院臺南分院刑事裁定
110年度毒抗字第814號
抗  告  人  黃瑞煜
上列抗告人因強制戒治案件，不服臺灣臺南地方法院中華民國11
0年10月5日裁定（110年度毒聲字第1004號）提起抗告，本院裁
定如下：
    主  文
抗告駁回。
    理  由
一、抗告意旨略以：
    新修正之毒品危害防制條例在協助施用者戒除毒癮，解釋上
    應放寬落實此次寬厚刑事政策，抗告人經臺南勒戒所評估結
    果，認有繼續施用毒品傾向，其判斷依據偏重前科，不能認
    為有前科就有繼續施用傾向，既然給予3年後再犯者觀察勒
    戒機會，又以前科為據裁定入戒治所戒治，顯與新法意旨違
    背，有一罪二罰疑慮，爰此請求撤銷原裁定。
二、按「觀察、勒戒後，檢察官依據勒戒處所之陳報，認受觀察
    、勒戒人有繼續施用毒品傾向者，檢察官應聲請法院裁定令
    入勒戒處所強制戒治，其期間為6 個月以上，至無繼續強制
    戒治之必要為止，但最長不得逾1 年」，毒品危害防制條例
    第20條第2 項後段定有明文。又有無繼續施用毒品傾向之評
    估標準，並非完全以受勒戒人勒戒後之結果為準，勒戒前之
    各種情況，仍應作為評估之依據，依勒戒處所評分說明手冊
    規定，係以「前科紀錄與行為表現」、「臨床評估」及「社
    會穩定度」3項合併計算分數：㈠分數60分以上，判定為有繼
    續施用毒品傾向。㈡50分以下判定為無繼續施用毒品傾向。㈢
    51分至59分間判定者再做整體評估後決定，若判定為有繼續
    施用毒品傾向需加註理由。...而其中之「前科紀錄與行為
    表現」係依毒品犯罪相關司法紀錄、首次毒品犯罪年齡、其
    他犯罪相關紀錄、入所時尿液毒品檢驗、所內行為表現；「
    臨床評估」係物質使用行為、合法物質濫用、使用方式、使
    用年數、精神疾病共病（含反社會人格）、臨床綜合評估（
    含病識感、動機、態度、就醫意願）；「社會穩定度」則係
    依工作、家庭等，作為判斷分數之依據。因此，評斷有無吸
    食毒品傾向，係一具體個案之臨床實務及相關事證等情綜合
    判定，有其相當之專業依據及標準，且涉及專門醫學，又衡
    酌強制戒治之目的，係為協助施用毒品者戒斷毒品之心癮及
    身癮所為之一種保安處分類型，而該評估標準係適用於每一
    位受觀察、勒戒處分之人，具一致性、普遍性、客觀性，綜
    合判斷之結果，倘其評估由形式上觀察無擅斷或濫權等明顯
    不當之情事，法院宜予尊重。
三、經查：
　㈠抗告人前因施用第二級毒品案件，經原審法院以110年度毒聲
    字第247號裁定令入勒戒處所執行觀察、勒戒，有上開刑事
    卷宗在卷可查。其入所執行後，經該所評定結果，「前科紀
    錄與行為表現」為28分、「臨床評估」為45分、「社會穩定
    度」則為5分；若以動、靜態因子區分，其中「動態因子」
    為13分、「靜態因子」為65分，總計78分，故而判定被告有
    繼續施用毒品之傾向，有法務部矯正署臺南看守所民國110
    年9月29日函附「有無繼續施用毒品傾向評估標準紀錄表」
    及證明書附卷可憑（營毒偵字第4號卷第39至41頁）。
　㈡抗告人雖辯稱如上，然於司法實務或醫學臨床上，具有毒品
    前科紀錄者，或因長期有機會接觸毒品，或因欲藉由毒品作
    用暫時隔絕現實環境，其反覆性、繼續性地再犯施用毒品犯
    行之機率，確實較沒有毒品前科者高，因此上開評估標準方
    會將勒戒人之前科紀錄列入重要之評分項目，且於評分說明
    手冊明訂：所謂毒品犯罪相關司法紀錄，不論其為吸食施打
    、運輸、販賣、持有毒品或其他罪名，凡觸犯毒品危害防制
    條例、原肅清煙毒條例、原麻醉藥品管理條例或管制藥品管
    理條例相關刑罰規定者均屬之，觀察勒戒、強制戒治及緩起
    訴後不起訴的紀錄也列入毒品相關犯罪紀錄項目範圍（該手
    冊參照），抗告人確有多次施用毒品等前科，前科紀錄表長
    達10頁，有其前案紀錄表在卷可參，其於108年間經緩起訴
    後，未能履行完成，仍反覆施用毒品，恰符合上開經驗法則
    ，可見上開評估標準將勒戒人的前科紀錄做為重要評估依據
    ，並無違法不當之處，加上戒治目的係為幫助施用毒品者日
    後戒除毒癮，將施用毒品者之前科列入評分項目，亦無違反
    一事不二罰重複評價禁止原則。
　㈢再者，上開評估標準均有評分者的具體醫師代號，表彰評分
    者為其評分結果負責，抗告人經評估有多重毒品濫用等情，
    係評分醫師以詢問等方式進行查核結果，有所依據。毒品危
    害防制條例雖於109年7月15日修正施行，然修法目的旨在幫
    助戒除毒癮，110年3月26日評估標準之修正，業已大幅降低
    前科之評分，惟被告之前科紀錄表高達10頁，此一靜態因子
    （毒品及其他犯罪紀錄）得分即有18分，其辯稱評估標準並
    非公正云云，難以影響勒戒所評估其有繼續施用之傾向，抗
    告人以此置辯，難認有據。
四、綜上，原審法院依據檢察官之聲請，依毒品危害防制條例第
    20條第2項規定，裁定抗告人令入戒治處所施以強制戒治，
    其期間為6個月以上，至無繼續強制戒治之必要為止，但最
    長不得逾1年，經核並無不合。抗告人仍執上開事由提起抗
    告，指摘原裁定不當，非有理由，應予駁回。
五、爰依刑事訴訟法第412 條裁定如主文。
中　　華　　民　　國　　110 　年　　10　　月　　21　　日
                  刑事第五庭    審判長法  官  蔡廷宜
                                      法  官  蔡川富
                                      法  官  翁世容
以上正本證明與原本無異。
不得再抗告。
　　　　　　　　　　　　　　　　　　　書記官  顏惠華
中　　華　　民　　國　　110 　年　　10　　月　　21　　日